最　高　行　政　法　院　判　決
　　　　　　　　　　　　　94年度判字第01173號
上　訴　人　甲○○
　　　　　　丁○○○
　　　　　　丙○○
兼 上 3 人
訴訟代理人　戊○
被 上訴 人　臺中市政府
代　表　人　乙○○
上列當事人間因工程受益費事件，上訴人對於中華民國93年1月
20日臺中高等行政法院91年度訴字第524號判決，提起上訴，本
院判決如下：
　　主  文
上訴駁回。
上訴審訴訟費用由上訴人負擔。
　　理  由
一、本件上訴人主張：按依稅捐稽微法第23條及行政程序法（追
    徵時效）規定，稅捐之徵收期間為5年，自繳納期間屆滿之
    翌日起算，應徵之稅捐未於徵收期間徵起者，不得再行徵收
    。而本件臺中市28M-1（玉門路-世斌二巷）道路工程，於民
    國81年12月完工並結算完畢，應於1年內（82年12月前）開
    徵工程受益費，乃被上訴人迄至民國90年6月始予徵收，已
    逾徵收之時效。又臺中市政府於民國87年起業已停止工程受
    益費之徵收，徵收該款項之法律依據已不存在。而民安自辦
    重劃案之無法於期限內完成，造成上訴人之土地無法利用或
    交易，損失不貲。原處分、訴願決定及原判決，均未查明事
    實，顯有違誤，為此求為廢棄原判決，並撤銷原處分及訴願
    決定。
二、被上訴人於本審未提出答辯。
三、原審斟酌全辯論意旨及調查證據之結果，以：（一）本件上
    訴人所有坐落臺中市○○區○○段1777及1779地號土地，位
    於被上訴人80年11月6日府工土字第110113號公告徵收臺中
    市28M-1（玉門路-世斌二巷）及83年5月24日府工土字第622
    55號公告徵收臺中市30M-36（28M-1至西屯路）道路工程徵
    收範圍內，因上開土地位於臺中市民安自辦市地重劃區範圍
    ，經被上訴人以84年6月8日府工土字第072496號函通知臺中
    市稅捐稽徵處准予緩徵工程受益費，俟重劃完成後由新分配
    土地所有權人負擔。嗣該民安自辦市地重劃案未於期限內完
    成，而認定工程受益費緩徵原因消失；且該2條道路徵收範
    圍內有民安、三富及國安等3自辦市地重劃區，直至三富及
    國安自辦市地重劃區已完成土地分配，並已由新分配土地所
    有權人負擔時，再確認民安自辦市地重劃委員會已解散不繼
    續辦理，且部分土地另列入福安自辦市地重劃區範圍內並辦
    理中，而本件2筆土地又未列入福安自辦市地重劃區範圍內
    ，確定緩徵原因消失，而連同其他二自辦市地重劃區內土地
    全部恢復課徵工程受益費。上訴人不服，提出異議，被上訴
    人以91年3月22日府建土字第0910037370號函復上訴人。上
    訴人猶不服，再執前詞，提起訴願，訴願決定機關除持與被
    上訴人相同之論見外，並以本案工程受益費之徵收，前經上
    訴人提起再訴願請求暫緩徵收，經內政部85年12月2日作成
    台內訴字第8504113號決定，駁回上訴人訴願。（二）本件
    被上訴人開闢臺中市28M-１（玉門路-世斌二巷）道路工程
    所需土地，於80年11月6日府工土字第110113號公告徵收，
    81年12月完工並結算完畢，其工程受益費亦於82年8月16日
    至82年9月15日開徵等情，業據兩造陳述明確，並有被上訴
    人92年10月20日府建土字第0920164859號函檢送之系爭工程
    受益費開徵資料附卷可稽，揆諸工程受益費徵收條例第6條
    第2項規定，被上訴人於系爭道路工程完工後1年內開徵工程
    受益費，並無不合。（三）系爭工程受益費依法開徵後，被
    上訴人發現該2筆土地於上述道路尚未開徵前即參與臺中市
    西屯區民安自辦市地重劃，依法應俟重劃完成後由新分配土
    地所有權人負擔，乃以82年9月15日82府工土字第108956號
    函准予緩徵。嗣因民安自辦市地重劃未辦理，經重劃會第5
    次會員大會決議解散，會議紀錄並經被上訴人於89年1月24
    日以89府地劃字第004226號函備查在案，系爭工程受益費緩
    徵原因消失，被上訴人旋於90年4月20日90府建土字第54012
    號函臺中市稅捐稽徵處略以：「本市民安自辦重劃．．．既
    未完成重劃及土地分配，自應依工程受益費公告當時之查定
    資料恢復課徵」等各情，有民安自辦市地重劃區籌備會82年
    2月18日82民劃字第011號函、民安自辦市地重劃區籌備會公
    告、民安自辦市地重劃區工作進度表、臺中市西屯區民安自
    辦市地重劃區第5次會員大會會議紀錄及被上訴人82年9月15
    日82府工土字第108956號、89年1月24日以89府地劃字第
    004226號、90年4月20日90府建土字第54012號函附卷可考。
    查系爭工程受益費既於徵收期間內依法緩徵，於緩徵期間，
    自無時效已否完成之問題。依工程受益費徵收條例第1條及
    民法第128條前段規定，其時效應自緩徵原因消滅，即自民
    安自辦市地重劃區第5次會員大會會議決議解散，並送請被
    上訴人以89年1月24日以89府地劃字第004226號函備查時起
    算。準此，臺中市稅捐稽徵處於90年6月再予開徵，縱認上
    訴人主張工程受益費應適用5年時效期間為可採，系爭工程
    受益費亦在時效期間內恢復徵收，於法亦無違誤。（四）復
    按「實體從舊，程序從新」，乃行政法上一般法律原則（最
    高行政法院56年判字第81號、第244號判例及71年度判字第
    556號判決參照）。查臺中市政府雖於87年起即停止徵收工
    程受益費，惟對於86年之前應徵收之工程受益費，仍應徵收
    ，上訴人主張依新法優於舊法，有利於人民者，應免徵收系
    爭工程受益費乙節，同無可採。綜上所述，原處分並無違誤
    ，訴願決定遞予維持，亦無不合，因而駁回上訴人在原審之
    訴。
四、本院按：行政程序法自90年1月1日起施行，時效係關於請求
    權之消滅規定，自屬實體規定，依實體從舊原則，行政程序
    法第131條第1項施行前，關於公法上請求權之行使，無上開
    規定之適用。又工程受益費非稅捐稽徵法所定之稅捐，自無
    從適用稅捐稽徵法第23條或關稅法第4條之2條規定。次按公
    法與私法，雖各具特殊性質，但二者亦有其共通之原理，私
    法規定之表現一般法理者，應亦可適用於公法關係，本院50
    年判字第345號著有判例。世界各國法律莫不承認時效制度
    ，是時效制度係公法與私法之共通原理，公法未明定消滅時
    效期間者，應類推適用其他性質相類之消滅時效規定，無性
    質相類之規定時，即應類推適用民法之一般消滅時效規定。
    工程受益費徵收條例無請求工程受益費時效規定，依上說明
    ，應類推適用其他法律消滅時效規定。工程受益費係規費性
    質，與稅捐性質不同，不因部分工程受益費由稅捐稽徵機關
    經徵，即認其性質與稅捐相類，而得類推適用稅捐稽徵法第
    23條規定。此由工程受益費徵收條例第13條規定：「工程受
    益費之徵收，以土地及其改良物為徵收標的者，以稅捐稽徵
    機關為經徵機關；以車輛或船舶為徵收標的者，以交通管理
    機關為經徵機關。」亦可知工程受益費並非全部由稅捐稽徵
    機關經徵，如以經徵機關論其性質，由稅捐稽徵機關經徵者
    認與稅捐性質相類，適用稅捐稽徵法等規定，由交通管理機
    關經徵者，無由認其性質與稅捐相類，而不得適用稅捐稽徵
    法等規定，將造成工程受益費因經徵機關之不同而異其性質
    ，其消滅時效之類推適用法律不同，自非的論。是工程受益
    費徵收條例無其他性質相類之公法上消滅時效規定，其時效
    期間應類推適用民法第125條所定一般消滅時效期間15年之
    規定。經查：（一）本件上訴人所有系爭土地，位於被上訴
    人80年11月6日府工土字第110113號公告徵收臺中市28M-1（
    玉門路-世斌二巷）及83年5月24日府工土字第62255號公告
    徵收臺中市30M-36（28M-1至西屯路）道路工程用地範圍內
    。另本件道路工程於81年12月完工，其工程受益費於82年8
    月16日開徵，嗣因上開土地屬於臺中市民安自辦市地重劃區
    範圍內之土地，經被上訴人以84年6月8日府工土字第072496
    號函通知臺中市稅捐稽徵處准予緩徵工程受益費，俟重劃完
    成後由新分配土地所有權人負擔。因民安自辦市地重劃案未
    於期限內完成，民安自辦市地重劃委員會亦已解散不繼續辦
    理，且部分土地另列入福安自辦市地重劃區範圍內並辦理中
    ，而本件2筆土地又未列入福安自辦市地重劃區範圍內，系
    爭土地之工程受益費緩徵原因消失，被上訴人爰以90年4年
    20日90府建土字第54012號函臺中市稅捐稽徵處謂本件應依
    工程受益費公告當時之查定資料恢復課徵工程受益費，臺中
    市稅捐稽徵處即依被上訴人函之意旨於90年6月恢復徵收等
    情，為原審依法認定之事實。（二）本件工程完工於81年12
    月，另工程受益費原開徵日為82年8月16日，計算至90年6月
    止，均未逾15年，則本件被上訴人對上訴人徵收工程受益費
    之公法上請求權，自未罹於時效而消滅，被上訴人對上訴人
    徵收本件工程受益費，訴願決定予以維持，核均無不合。原
    判決駁回上訴人於原審之訴，所持之理由雖非全然相同，其
    結論則無二致，應予維持。上訴意旨指摘原判決違誤，求為
    廢棄，為無理由，應予駁回。
據上論結，本件上訴為無理由，爰依行政訴訟法第255條第1項、
第2項、第98條第3項前段、第104條、民事訴訟法第85條第1項前
段，判決如主文。
中    華    民    國    94    年    8     月    4     日
                  第二庭審判長法  官　葉　振　權
                              法  官  鍾  耀  光
                              法  官　劉　鑫　楨
                              法  官　吳　明　鴻
                              法  官　梁　松　雄
以  上  正  本  證  明  與  原  本  無  異
中    華    民    國    94    年    8    月    4      日
　　　　　　　　　　　　　　　書記官　阮　桂　芬
